臺灣高等法院臺中分院刑事判決　　　　　　　九十一年度重上更(一)字第二四二號
　　上　訴　人　臺灣台中地方法院檢察署檢察官
　　被　　　告　甲○○
　　選任辯護人　周金城
右上訴人因被告偽造文書等案件，不服臺灣台中地方法院八十八年度訴字第二八一號
中華民國八十八年十一月十一日第一審判決（起訴案號：台灣台中地方法院檢察署八
十七年度偵字第二三四六一、二五七四八號）提起上訴，案經判決，由最高法院發回
更審，本院判決如左：
      主  文
原判決撤銷。
甲○○連續行使偽造私文書，足以生損害於他人，處有期徒刑壹年貳月。扣案仿冒遊
戲光碟片參萬壹仟零肆拾玖片及販售遊戲光碟資料壹冊，均沒收。
      事  實
一、甲○○為設於臺中縣豐原市○○路一○七號「米阿麥模型玩具店」及設於台中縣
    東勢鎮○○○街中盛巷二之一號「傑勇玩具企業社」之負責人，從事電視遊樂器
    程式遊戲光碟片交易，明知如附件編號一之商標名稱及商標圖樣是日商蘇妮股份
    有限公司（下稱蘇妮公司）申請經濟部中央標準局註冊（現改制為經濟部智慧財
    產局），取得註冊號數號六七二六六六號之商標專用權，指定使用於商標法施行
    細則第二十四條第七十二類之電腦、錄有電腦程式之磁碟、磁卡、磁帶及光碟之
    商品，專用權期間自民國（下同）八十四年三月一日起至九十四年二月廿八日止
    （後於八十四年六月十六日經公告移轉登記予日商新力電腦娛樂股份有限公司《
    下稱新力公司》）；如附件編號二之商標名稱及商標圖樣，係新力公司申請經濟
    部中央標準局註冊，取得註冊號數第七一○四五四號之商標專用權，指定使用於
    商標法施行細則第四十九條第九類之電腦、錄有電腦程式之卡帶、磁碟、光碟及
    卡匣等商品，專用權期間自八十五年三月十六日起至九十五年三月十五日止；如
    附件編號三之商標名稱及商標圖樣係日商西雅企業股份有限公司（下稱西雅公司
    ）申請經濟部中央標準局註冊，取得註冊號數第二四九○七○號之商標專用權，
    指定使用於商標法施行細則第二十七條第八十類之電腦、家用微電腦、公司用微
    電腦、硬體、軟體、電腦用磁帶、磁碟及其他應屬本類之一切商品，專用權期間
    自七十三年七月一日起至八十三年六月三十日止，續延展至九十三年六月三十日
    止。西雅公司及新力公司所生產之電視遊樂器程式遊戲光碟片及卡匣上均有西雅
    公司及新力公司之名稱、商標及條碼，透過電視遊樂器執行，在電視畫面上亦出
    現西雅公司及新力公司之名稱、商標及條碼。而西雅公司、新力公司所生產之電
    視遊樂器程式遊戲光碟片及卡匣，在國際及國內市場行銷多年，品質著有信譽，
    為業界及消費大眾所共知。甲○○竟基於概括之犯意，自八十六年十月間某日起
    ，以每片新台幣（下同）四十元之單價，向吳宗吉（由檢察官另案偵查）販入仿
    冒西雅公司及新力公司所享有商標專用權之電視遊樂器之遊戲光碟片。而上開仿
    冒之遊戲光碟片透過電視遊樂器之執行，在電視畫面上即會出現如附件編號一、
    二、三之商標名稱及商標圖樣，致與西雅公司及新力公司所產銷之真品相混淆，
    足以生損害於西雅公司及新力公司，且亦會顯現「Lincesed by Sony Computer
    Entertainment Inc.」、「PRODUCED BY OR UNDER LICENSE FROM SEGA ENTERP
    RISES, LTD」等偽造西雅、新力公司商標及英文授權字樣。詎甲○○於購入上開
    仿冒之光碟片後，即在上開二間店內販售，再連續以每片七十元之單價售與不特
    定之多數人牟利，而對消費者行使該偽造之文書，主張其所販售者係經西雅及新
    力公司授權之真品，致消費者對該產品與真正之西雅公司及新力公司所出產之遊
    戲光碟片混淆，足生損害於西雅公司及新力公司。嗣於八十七年九月二十三日，
    為法務部調查局臺中縣調查站（下稱臺中縣調查站）據報前往查獲，並在「米阿
    麥模型玩具店」扣得仿冒之遊戲光碟片八千五百十四片，及甲○○所有供販賣仿
    冒遊戲光碟之資料一冊；又在「傑勇玩具企業社」扣得仿冒遊戲光碟片二萬二千
    五百三十五片（合計扣得仿冒遊戲光碟片三萬一千零四十九片），甲○○迄經查
    獲止已販售約二萬多片之仿冒遊戲光碟片。
二、案經法務部調查局臺中縣調查站移送臺灣臺中地方法院檢察署檢察官偵查起訴。
    理  由
一、訊據被告甲○○固坦承於前揭時、地在其經營之商行販賣仿冒之光碟片，並經查
    扣仿冒之遊戲光碟片三萬一千零四十九片、販售仿冒光碟目錄一冊等情不諱。然
    矢口否認有何違反商標法及行使偽造私文書之犯行，辯稱：系爭商標圖樣、公司
    名稱、授權字樣等影音資料，必須經主機執行光碟片內儲存之程式，始得表現於
    電視螢幕上，而非表現於光碟片外觀，而上開於電視螢幕上出現之商標、英文名
    稱及授權文句，係伊先將光碟片售予不特定之顧客，該顧客事後再將之置於適合
    執行該光碟片程式之主機內，配合電視等相關設備，使之出現於電視螢幕上，此
    一結果並非伊販賣扣案光碟片之時發生，而係顧客事後執行光碟片內程式之結果
    ，伊於交易之過程中對於該等商標、英文名稱及授權文字，並未對顧客為任何主
    張，更無以行銷之目的而使用系爭商標之行為，實無違反商標法及行使偽造私文
    書之犯行。況購買光碟片之消費者，均明知扣案之光碟片並非原版光碟片，伊亦
    無意圖欺騙他人之犯意云云。惟查：
  (一)如附件編號一、二、三所示之商標圖樣，均經告訴人申請註冊依法取得商標專用
    權，其中如附件編號一之商標名稱及商標圖樣由蘇妮公司申請經濟部中央標準局
    註冊，取得註冊號數號六七二六六六號之商標專用權，專用權期間自八十四年三
    月一日起至九十四年二月廿八日止（後於八十四年六月十六日經公告移轉登記予
    新力公司），此有經濟部中央標準局註冊證一份、中華民國商標註冊證二份附卷
    可稽（偵字第二三四六一號卷第一０、一二頁），合先敘明。
  (二)被告於八十七年九月三十日在台中縣調查站供稱：「在八十六年十月間台中市點
    將玩具商行吳宗吉向我推銷仿冒之ＳＥＧＡ及ＰＬＡＹＳＴＡＴＩＯＮ遊戲機光
    碟，吳某向我表示前述仿冒遊戲機光碟市○○路不錯，可由吳某提供低價之仿冒
    光碟，讓我對外販售以賺取差價，因此我乃陸續多次向吳宗吉購入前述仿冒遊戲
    機光碟，我係以每片四十餘元價格向吳某購入仿冒遊戲光碟．．．經我每片加價
    後以七十元對外販售，迄今我已對外販售約二萬餘片．．．據我所知真品之ＳＥ
    ＧＡ及ＰＬＡＹＳＴＡＴＩＯＮ遊戲機光碟每片市價約一千至二千元不等，由於
    景氣不佳，為謀生活，我乃販售前述仿冒之遊戲光碟」等語甚詳（見同上偵查卷
    第三頁反面、第四頁正面），足認被告確知上開產品確係仿冒品而予販售無訛。
    又上開仿冒之遊戲光碟片經主機操作後，可呈現告訴人依法聲請註冊取得如附表
    所示之商標畫面及顯現「Lincesed by Sony Computer Entertainment Inc.」、
    「  PRODUCED BY OR UNDER LICENSE FROM SEGA ENTERPRISES, LTD.」之英文授
    權文字等情，亦經台中縣調查站會同被告及告訴代理人勘驗無訛，製有勘驗報告
    書及有該畫面之相片二紙在卷可稽（見同上偵查卷第一三、一九頁）。而依告訴
    人之指訴「．．．如將遊戲光碟放入遊戲主機，打開電源後，會先顯現設定於遊
    戲主機內之『SONY』畫面，之後再顯現遊戲光碟片中之內容，其第個一畫面即為
    『  PLAY STATION』、『PS設計圖』之註冊商標，及顯示本遊戲光碟係由新力公
    司製造或授權之字樣（Lincesed by Sony Computer Entertainment Inc.），如
    不將遊戲光碟放入主機時，則只會出現『SONY』之畫面．．．，如將遊戲光碟放
    入遊戲主機，打開電源後，會先顯現設定於遊戲主機內之『SEGA  SATURN』畫面
    ，之後再顯現遊戲光碟片中之內容，其第個一畫面即為『SEGA』之註冊商標，及
    顯示本遊戲光碟係由西雅司製造或授權之字樣（PRODUCED BY OR UNDER LICENSE
    FRO M SEGA ENTERPRISES, LTD.），如不將遊戲光碟放入主機時，則只會出現『
    SEGA ATURN』之畫面」（偵字第二五七四八號卷第三頁正、反面），另參以經台
    中縣調查站勘驗結果說明「．．．使用未經改裝主機（放映）無法顯示任何圖樣
    」，及被告於答辯狀中自承「消費者本身必先擁有遊戲主機，且該遊戲主機必須
    先改經改裝，而凡經改裝之主機，必定以執行台製光碟片（即扣案之光碟片）為
    唯一目的」（本院卷第五五頁）等情觀之，足徵如附件編號一、二、三所示之商
    標圖樣及前揭英文授權文字應係儲存於仿冒之遊戲光碟中無疑。
二、按商標之使用，係指為行銷之目的，將商標使用於商品或其包裝、容器、標帖、
    說明書價目表或其他類似物件上，而持有、陳列或散布，使用於同一商品或類似
    商品，若附加相同或近似於他人註冊商標圖樣於商品之包裝、容器、說明書、價
    目表上，應即受他人商標專用權效力所拘束，此為商標法第六條第一項所明定，
    而透過電磁作用，如以遊樂器、光碟機、電腦主機之操作為媒介，始於電視或電
    腦螢幕前出現商標圖樣者，其標示型態足資一般商品購買人認識其表彰商品之來
    源者，解釋上應認屬於商標法第六條第一項之所稱之其他類似物件之範疇。主管
    機關經濟部中央標準局就此亦為相同認定，有該局八十七年四月十八日台商九八
    ０字第二０五九０二號函附卷可按（偵字第二五七四八號卷第一九至二一頁）。
    且商標法第六十三條僅規定「明知為前條商品而販賣者．．．」，就其文義觀之
    ，行為人只要明知其所販賣之商品，係為第六十二條第一款所定使用相同或近似
    於他人註冊商標圖樣之同一或類似商品，或係第六十二條第二款之商品者，即為
    已足，如將商標法第六十二條與第六十三條之規定加以比較，第六十三條並未規
    定有「使人誤認或混淆商品」之意圖為要件。究其所以，係因商標主要在表彰商
    品來源，仿冒他人商標上即隱含有使消費者誤商品來源之危險，故立法者認為販
    賣者只須其明知販賣之商品係仿冒他人商標之商品而仍加以販賣，行為本身即應
    加以非難。是就本案被告上開所為而言，其所販賣仿冒之遊戲光碟片外觀上雖未
    標示商標圖樣，但於使用電視遊樂器主機執行程式時，會在電視畫面上顯現新力
    公司、西雅公司所有如附件編號一、二、三所示之商標圖樣，此種將商標圖樣以
    電腦程式儲存於光碟片之商品上，再藉由電視遊樂器主機執行程式予以顯現之情
    形，依前揭說明，仍屬商標之使用無訛。次按以錄音、錄影或電磁記錄藉機器或
    電腦之處理所顯示之聲音、影像或符號，足以為表示其用意之證明者，依刑法第
    二百二十條第二項之規定，以文書論。上開「Lincensed by Sony Computer Ent
    ertainment Inc.」、「PRODUCED BY OR UNDE ER LICENSEF  SEGA ENTERPRISES
    , LTD.」等英文字樣，核其用意為經西雅及新力公司授權，依刑法第二百二十條
    第二項規定屬準私文書。又扣案之光碟片既係仿冒（即盜拷）正版之光碟片，是
    正版光碟片中有關西雅、新力公司之上開英文授權文字，將因盜拷之結果一併存
    在於仿冒之光碟片中等情，應為從事販賣電視遊樂器程式遊戲光碟者之被告及買
    受者所明知，是縱使被告於販售上開仿冒之光碟片時，未對買受者明白表示該光
    碟片之內容有上開英文授權字樣，惟在被告及買受者均知悉仿冒光碟片因盜拷之
    結果，定會存有上開英文授權字樣之情形下，被告將仿冒之光碟片交付予買受者
    時，已使上開英文授權字樣置於隨時可得發生文書功能之狀況，而達到行使偽造
    準私文書目的。是核被告所為，係犯商標法第六十三條販賣仿冒商標商品罪及刑
    法第二百一十六條、第二百二十條第二項、第一項、第二百十條之行使偽造私文
    書罪。公訴人之起訴書中雖未敘及被告有行使上開英文之授權字樣，而觸犯行使
    偽造私文書罪，但與檢察官起訴之部分有裁判上一罪之關係，為起訴效力所及，
    本院自得併予審理。被告多次販賣仿冒遊戲光碟片而違反商標法及行使偽造準私
    文書之犯行，均時間緊接，犯罪構成要件相同，顯係基於概括犯意為之，應分別
    依刑法第五十六條之規定，論以一罪，並均加重其刑。被告一行為同時侵害告訴
    人西雅公司及新力公司，為同種想像競合犯，應依刑法第五十五條之規定，論以
    一連續犯商標法第六十三條與行使偽造準私文書罪。被告所犯商標法第六十三條
    之罪與行使偽造準私文書罪間，係一行為觸犯二罪名，為想像競合犯，亦應依刑
    法第五十五條之規定，從情節較重之行使偽造準私文書罪處斷。
三、原審疏未審究上情，遽為被告無罪之判決，即有未合，檢察官上訴意旨指摘原判
    決不當，為有理由，自應由本院將原判決撤銷改判。爰審酌被告之素行，為貪圖
    利益，販賣仿冒之遊戲光碟，已販賣及扣案之仿冒遊戲光碟多達數萬片，嚴重影
    響告訴人之權益，及犯後坦承販賣仿冒之遊戲光碟等一切，量處如主文之刑。扣
    案之光碟片三萬一千零四十九片，應依商標法第六十四條宣告沒收；扣案販賣光
    碟資料一冊，屬於被告所有，係供犯罪所用，此據被告供明，依刑法第三十八條
    第一項第二款宣告沒收。
據上論斷，應依刑事訴訟法第三百六十九條第一項前段、第三百六十四條、第二百九
十九條第一項前段，商標法第六十三條、第六十四條，刑法第十一條前段、第五十六
條、第二百十六條、第二百二十條第二項、第二百十條、第五十五條、第三十八條第
一項第二款，罰金罰鍰提高標準條例第一條前段，判決如主文。
本案經檢察官陳明章到庭執行職務。
中      華      民      國      九十一  年      十一    月      二十九  日
                                臺灣高等法院臺中分院刑事第十庭
                                      審判長法  官  林  照  明
                                            法  官  王      銘
                                            法  官  蔡  名  曜
右正本證明與原本無異。
如不服本判決應於收受送達後十日內向本院提出上訴書狀，其未敘述上訴之理由者並
得於提起上訴後十日內向本院補提理由書（均須按他造當事人之人數附繕本）。
                                            書記官  許  哲  禎
中      華      民      國      九十一  年      十二    月      五      日
附錄：本案論罪科刑法條全文
刑法第二百十六條
行使第二百十條至第二百十五條之文書者，依偽造、變造文書或登載不實事項或使登
載不實事項之規定處斷。
刑法第二百十條
偽造、變造私文書，足以生損害於公眾或他人者，處五年以下有期徒刑。
刑法第二百二十條
在紙上或物品上之文字、符號，依習慣或特約，足以為表示其用意之證明者，關於本
章之罪，以文書論。
                                            Ａ
